臺北高等行政法院判決　　　　　　　　　　　　　　九十二年度訴字第一三三六號
　　　　　　　　　　　　　　　.
　　原　　　告　東益貿易股份有限公司
　　代　表　人　甲○○○董事.
　　訴訟代理人　丁○○
　　　　　　　　乙○○
　　被　　　告　財政部臺北市國稅局
　　代　表　人　張盛和（局長）
　　訴訟代理人　丙○○
右當事人間因營利事業所得稅事件，原告不服財政部中華民國九十二年二月二十日台
財訴字第○九一○○七一六二三號訴願決定（案號：第00000000號），提起
行政訴訟。本院判決如左：
　　主  文
原告之訴駁回。
訴訟費用由原告負擔。
　　事  實
一事實概要：原告民國（下同）八十八年度營利事業所得稅結算申報，列報營業成本
  新台幣（下同）六○、九七六、三七一元，全年所得額為虧損五、六○六、八一○
  元，經法務部調查局台北市調查處（下稱台北市調查處）查獲原告於八十七年度涉
  嫌高報進口貨物價格，虛增成本一六、一六三、五九九元，移經被告審理違章成立
  ，依比率調減八十七年度之期末存貨金額九、七八二、四九一元，因該產品於八十
  八年度僅銷售七四、○○○片（原有一七四、○○○片），經依比例核算其本期虛
  增成本為四、一六○、三七○元，調減期末存貨五、六二二、一二一元，核定全年
  所得為虧損一、四四六、四四○元，並依所得稅法第一百十條第一項及第三項規定
  按短漏所得計算之稅額處○．五倍罰鍰五一五、○○○元（計至百元止）。原告不
  服，申請復查，經被告以九十一年十月二十二日財北國稅法字第○九一○二三三九
  五二號復查決定，駁回其申請，提起訴願，亦遭決定駁回，原告仍表不服，遂向本
  院提起行政訴訟。
二兩造聲明：
　(一)原告聲明：訴願決定及原處分均撤銷。
　(二)被告聲明：原告之訴駁回。
三兩造之爭點：
  原告主張其八十七年進口ＩＣ商品，報價支出確實，被告未經詳查舉證，逕推論認
  原告八十八年亦有虛增成本，顯有違誤，是否可採？
　(一)原告主張：
    1.查「行政行為應受法律及一般法律原則之拘束。」；「行政機關就該管行政程
      序，應於當事人有利及不利之情形，一律注意。」；「行政機關應依職權調查
      證據，不受當事人主張之拘束，對於當事人有利及不利事項一律注意。」；「
      行政機關為處分或其他行為，應斟酌全部陳述與調查事實及證據之結果，依論
      理及經驗法則判斷事實之真偽。」；此分別為行政程序法第四條、第九條、第
      三十六條及第四十三條定有明文。
    2.「當事人主張事實，須負舉證責任。倘所提出之證據，不足為其主張事實之證
      明，自不能認其主張之事實為真實。又行政官署對於人民有所處罰，必確實證
      明其違法之事實。倘不能確實證明違法事實之存在，其處罰即不能認為合法。
      」最高行政法院（八十九年七月一日改制前為行政法院）三十九年判字第二號
      判例參照；「認定事實，須憑證據，不得出於臆測，此項證據法則，自為行政
      訴訟所適用。」最高行政法院六十一年判字第七○號判例參照。謹先敘明。
　  　(1)查被告係以台北市調查處通報調減原告八十七年度進貨中之ＩＣ商品成本，
        而予調增所得額，惟查，原告八十七年度自國外進口之ＩＣ商品，均有進口
        報單，且付款亦均經金融機構開立信用狀支付，何來高報進貨成本。詎被告
        未加詳查，逕以擬制推測之方法，為其判斷之基礎，實屬率斷，並無足採。
　　  (2)按ＩＣ係屬電子產品，其價格本來就差異極大，各公司間之價格亦有不同，
        就如衣服有一件只要一百餘元，有的卻要一萬餘元，甚至數十萬元，其他電
        視、冰箱、冷氣．．．亦皆是如此，商人只要購入之商品有人買，進銷價中
        間有價差，管它是何種商品，所謂品質高低，亦非所有人看法均會一樣。詎
        被告未加詳查，逕率認定該批貨品係屬劣質粗糙品且市場價值低之產品，進
        而認定原告進口ＩＣ有低價高報之情事，顯係未加善盡調查與本件有關連之
        重要證據之職責，逕依憑其主觀上的狹義判斷，而罔顧商業交易的實際層面
        及實際交易金額，遽以認定原告違法，足見其認事用法顯有違誤。
　　  (3)另查，被告以原告嗣後財務週轉不靈，無法償還銀行之信用狀借款，推斷原
        告更有高報進貨成本情事，尤屬武斷。因原告成立於四十八年，可謂歷史悠
        久，在業界亦頗富盛名，愛惜羽毛猶有不及，何必為不大之金額而逃漏稅，
        財務週轉不靈係因八十七年間遭逢國內經濟不景氣，資金調度出現問題，而
        無法償付前述信用狀借款，惟此絕非原告蓄意高報進口ＩＣ商品成本，是故
        ，原告自始至終皆無高報進口ＩＣ商品成本之情事，原告所報之價格完全係
        反應原告之成本、費用及利潤後所報之價格，絕無高報進貨成本之情事。詎
        被告並未加詳查，遽以認定原告有高報進貨成本之情事，實屬率斷，殊誠難
        令原告甘服。
　　  (4)「公司負責人在調查局不完整之筆錄，不得遽以補稅。」（最高行政法院八
        十七年判字第五四○號判決參照）；「不得只憑警訊筆錄據以補稅或認定逃
        稅行為。」（最高行政法院八十九年判字第一一○四號及一九六八號判決參
        照）；「原告（納稅義務人）對自己主張之事實，已盡證明之責任，被告（
        稅捐稽徵機關）如主張其抗辯不實，並提出其反對之主張者，該稽徵機關就
        該反對事實應負舉證責任。」（最高行政法院七十三年判字第一六八○號判
        決參照）；今財政部逕以財政部台財訴字第○九一○○七一六二三號訴願決
        定書駁回原告之訴願，顯係於法未合、並無足採。由此顯見，本件核定稅額
        及所處罰鍰之核定基礎顯係過於薄弱，而依此所為之原處分、復查決定及訴
        願決定亦均不具合理基礎，其不當之處至為灼然。
    3.「稽徵機關調查課稅事實，應斟酌納稅義務人有利及不利事實，不得僅採不利
      事實，而捨有利事實不顧，否則即違實質課稅原則。」（最高行政法院八十七
      年判字第二三三五號判決參照）。綜前所述，被告應依職權調查證據，對於原
      告有利及不利事項一律注意，且應斟酌全部陳述與調查事實及證據之結果，依
      論理及經驗法則判斷事實之真偽（行政程序法第四條、第九條、第三十六條及
      第四十三條規定參照）；觀諸被告所為之行政處分，顯與上述法律之明文規定
      相違背，實有違反「法律優越原則」及「依法行政原則」之虞，且所為判斷亦
      有違背論理法則及經驗法則，顯有違誤，殊誠難謂為合法。
　(二)被告主張：
    1.營業成本
      (1)原告係經營化學原料製品買賣業務，本年度原申報營業成本為六○、九七六
        、三七一元，全年所得額為虧損五、六○六、八一○元，嗣經台北市調處查
        獲原告於八十七年度涉嫌高報進口貨物價格，虛增成本一六、一六三、五九
        九元，有卷附台北市調查處通報涉嫌漏稅案相關卷證可按。經被告依法審理
        違章成立，依比率調減八十七年度之期末存貨金額九、七八二、四九一元，
        因該產品於八十八年度僅銷售七四、○○○片（原有一七四、○○○片），
        經依比例核算其本期虛增成本為四、一六○、三七○元，調減期末存貨五、
        六二二、一二一元，核定全年所得為虧損一、四四六、四四○元，並就所短
        漏所得計算之稅額處○．五倍罰鍰五一五、○○○元。
      (2)查本件系爭高報進口價格貨品－ＩＣ晶片（型號A-5024-1）乙節，乃經台北
        市調查處查獲，原告向香港萬利公司進口前述ＩＣ晶片，並委託捷雅有限公
        司申報進口報關，惟該貨品係劣質粗糙品且市場價值甚低，依據進口同類貨
        物之其他廠商提供之市場行情價，每片單價僅值新臺幣十三元，進口報價卻
        為美金二元，本期計虛增成本四、一六０、三七０元，以「既買又賣」方式
        ，向金融機構詐取信用狀貸款，涉有漏稅之嫌，且依台北市調查處八十九年
        元月二十日對捷雅有限公司所作調查筆錄，據該公司表示，原告確係委託其
        報關進口ＩＣ晶片，並經財政部關稅總局驗估處查證確有低價高報情事在案
        ，違章事證明確。另涉嫌「低價高報」之九筆進口報單，據原告簽證會計師
        於八十七年度營利事業所得稅結算申報案件補充說明書稱：係向華南商業銀
        行申請信用狀方式進貨，進價百分之九十係信用狀借款，該等信用狀借款因
        財務週轉不靈，迄今仍未償還，益證其有高報進貨成本情事，是原告復執前
        詞爭執，仍難認有理由，核無足採。
    2.罰鍰：查原告八十七年度自國外進口ＩＣ晶片，係為市場價值甚低之劣質粗糙
      品，惟於報關時申報進口報價為美金二元，高於同類貨物之其他廠商提供之進
      口市場行情價，涉嫌高報進口貨物，虛增成本降低利潤，逃漏營利事業所得稅
      ，案經查獲核定並調整相關銷貨成本及期末存貨金額在案，經被告依比例核算
      其本期虛增之成本金額為四、一六○、三七○元，且按所得稅法第一百十條規
      定計算之稅額一、○三○、○九二元處以○．五倍之罰鍰五一五、○○○元，
      原核定尚無違誤，應予維持。原告空言主張，所訴殊無足採。
　　理  由
一按「營利事業所得之計算，以其本年度收入總額減除各項成本費用、損失及稅捐後
  之純益額為所得額。」為行為時所得稅法第二十四條第一項所明定。又按「納稅義
  務人已依本法規定辦理結算申報，但對依本法規定應申報課稅之所得額有漏報或短
  報情事者，處以所漏稅額兩倍以下之罰鍰。」、「營利事業因受獎勵免稅或營業虧
  損，致加計短漏之所得額後仍無應納稅額者，應就短漏之所得額依當年度適用之營
  利事業所得稅稅率計算之金額，分別依前兩項之規定倍數處罰」。為所得稅法第一
  百十條第一項及第三項所明定。
二本件原告八十八年度營利事業所得稅結算申報，列報營業成本六○、九七六、三七
  一元，全年所得額為虧損五、六○六、八一○元，經台北市調查處查獲原告於八十
  七年度涉嫌高報進口貨物價格，虛增成本一六、一六三、五九九元，移經被告審理
  違章成立，依比率調減八十七年度之期末存貨金額九、七八二、四九一元，因該產
  品於八十八年度僅銷售七四、○○○片（原有一七四、○○○片），經依比例核算
  其本期虛增成本為四、一六○、三七○元，調減期末存貨五、六二二、一二一元，
  核定全年所得為虧損一、四四六、四四○元，並依所得稅法第一百十條第一項及第
  三項規定按短漏所得計算之稅額處○．五倍罰鍰五一五、○○○元（計至百元止）
  。原告不服，循序申請復查，提起訴願，遞遭決定駁回，復起訴主張其八十七年進
  口ＩＣ商品，報價支出確實，被告未經詳查舉證，逕推論認原告八十八年亦有虛增
  成本，顯有違誤，詳如其起訴狀事實欄所載理由等語。
三查原告係經營一般進出口貿易、各種ＰＵ樹脂原料加工製造買賣、代理國內外廠商
  之報價投標及經銷等業務，八十八年度營利事業所得稅結算，委託張清田會計師辦
  理簽證申報，列報營業成本六○、九七六、三七一元，全年所得額為虧損五、六○
  六、八一○元，被告以原告經台北市調查處查獲涉嫌於八十七年向香港萬利公司進
  口，並委託捷雅有限公司申報進口貨品ＩＣ晶片，虛增成本一六、一六三、五九九
  元，經審理違章事證明確，依比率調減八十七年期末存貨金額九、七八二、四九一
  元，此部分原告不服，循序申請復查，提起訴願，遞遭決定駁回，提起行政訴訟，
  經本院以九十一年度訴字第四八三二號判決原告之訴駁回在案，因上開產品於八十
  八年度僅銷售七四、○○○片（原有一七四、○○○片），經依比例核算八十八年
  度虛增成本為四、一六○、三七○元，調減期末存貨五、六二二、一二一元，核定
  全年所得為虧損一、四四六、四四○元（參見原處分卷違章案件移送表、調查報告
  表、核定通知書），並按短漏報所得額處○．五倍罰鍰計五一五、○○○元（計至
  百元止），揆諸首揭規定，自無不合。
四至於原告訴稱：其八十七年進口之ＩＣ商品，報價支出確實，未高報進口價格乙節
  ，惟查原告進口之ＩＣ貨品，係劣質粗糙品且市場價值甚低，依據進口同類貨物之
  其他廠商所提供之市場行情價，每片僅值新台幣十三元，報關進口價卻為美金二元
  ，有台北市調查處八十九年五月九日（八九）肆字第八九四一六七八號函、財政部
  關稅總局八十八年一月十九日台總局驗字第八八二○○○五一號函、關稅總局驗估
  處八十八年一月十一日總驗三（三）字第八八一○○○二三號函及進口報單等附被
  告九十一年六月十八日財北國稅法字第○九一○二二二四三四號復查決定卷即原告
  八十七年營利事業所得稅事件原處分卷可稽，事證明確，原告所訴，洵不足採。
五綜上說明，本件被告之原處分，核無違誤，訴願決定，予以維持，亦無不合，原告
  起訴意旨，非有理由，應予駁回。
六據上論結，本件原告之訴為無理由，依行政訴訟法第九十八條第三項前段，判決如
  主文。
中　　　華　　　民　　　國　　九十三　　年　　　五　　　月　　　五　　　日
                　　 臺 北 高 等 行 政 法 院   第 四 庭
                                    審 判 長   法  官  王立杰
                                               法  官  胡方新
                                               法  官  黃本仁
右為正本係照原本作成。
如不服本判決，應於送達後二十日內，向本院提出上訴狀並表明上訴理由，如於本判
決宣示後送達前提起上訴者，應於判決送達後二十日內補提上訴理由書（須按他造人
數附繕本）。
中　　　華　　　民　　　國　　九十三　　年　　　五　　　月　　　七　　　日
            　　　　　　　　　  　             書記官  姚國華
